臺灣臺中地方法院民事小額判決
110年度小字第7號
原      告  許小芸  

            黃信捷  
被      告  楊承益（原名楊欣錞）

上列當事人間損害賠償等事件，本院於民國110年11月4日言詞辯
論終結，判決如下：
    主    文
被告應分別給付原告新台幣（下同）1萬元，及均自110年9月25
日起至清償日止，按年息5%計算之利息。
原告其餘之訴駁回。
訴訟費用（撤回部分除外）1000元，由被告負擔200元，原告許
小芸負擔500元，原告黃信捷負擔300元。
    事實及理由
甲、程序方面：
　　按原告於判決確定前，得撤回訴之全部或一部，民事訴訟法
    第262條第1項前段定有明文。又關於請求給付金錢或其他代
    替物或有價證券之訴訟，其標的金額或價額在新臺幣（下同
    ）10萬元以下者，適用本章所定之小額程序；通常訴訟事件
    因訴之變更或一部撤回，致其訴之全部屬於民事訴訟法第43
    6條之8之範圍者，承辦法官應以裁定改用小額程序，並將該
    通常訴訟事件報結後改分為小額事件，由原法官或受命法官
    依小額程序繼續審理，民事訴訟法第436條之8第1項、同一
    地方法院適用簡易程序審理事件事務分配辦法第4條第2項亦
    定有明文。本件原告起訴時原聲明第1項請求被告應移除刊
    登於第三人稱攝影工作室網站上之原告二人肖像權之照片；
    聲明第2項請求被告賠償10萬元，及自起訴狀繕本送達翌日
    起至清償日止，按年利率百分之5計算之利息（見本院卷11
    頁）。嗣於110年11月4日言詞辯論期日撤回第1項聲明，並
    更正聲明為「被告應給付原告許小芸62,500元、原告黃信捷
    37,500元，及均自起訴狀繕本送達翌日起至清償日止，按年
    息5%計算之利息。」（見本院卷73頁）。依變更後之訴訟標
    的金額為100,000元（計算式：62,500元＋37,500元＝100,000
    元），屬民事訴訟法第436條之8第1項規定之範圍，應適用
    小額訴訟程序，爰依前開規定改依小額程序審理。
乙、實體方面：
壹、兩造主張： 
一、原告主張：
　㈠原告於109年間委託被告拍攝婚紗照，由原告許小芸代表與被
    告簽訂「念像攝影委任合約書」（下稱系爭合約；見本院卷
    27至31頁），並於109年10月5日及12日進行拍攝照片（下稱
    系爭照片）。嗣因系爭照片不符合約所約定之品質，原告請
    求解約及退費，兩造於110年3月9日至臺中市政府消費爭議
    調解委員會進行調解（下稱系爭消費糾紛），經雙方同意終
    止系爭合約。兩造既已於110年3月9日達成和解並終止系爭
    合約，系爭合約即不繼續發生效力，從而，被告於110年3月
    9日後，已無權利依系爭合約第9條之約定，使用張貼含有原
    告肖像權之系爭照片。然被告卻於未取得原告同意及授權下
    ，擅自將系爭照片公開張貼於被告所架設之第三人稱攝影工
    作室網站，作為宣傳廣告、行銷等商業活動營利目的使用（
    網站內容有價目表可參），自不屬於合理使用，已侵害原告
    之肖像權而情節重大。
　㈡原告爰依民法第18條、第184條第1項前段及195條第1項請求
    被告賠償原告許小芸62,500元（系爭照支出費用25,000元、
    非財產上損害37,500元）、原告黃信捷37,500元（非財產上
    損害）。
　㈢並聲明：被告應給付原告許小芸62,500元、原告黃信捷37,50
    0元，及均自起訴狀繕本送達翌日起至清償日止，按年息5%
    計算之利息。
二、被告答辯：
  ㈠被告僅係將系爭照片放置在個人作品集，單純分享美照，未
    作為廣告或任何具有商業價值之用途，並無惡意使用或醜化
    原告，以及任何營收利益。被告係於110年3月9日系爭消費
    糾紛調解前，已將系爭照片上傳於個人網站，雙方既已於消
    保官協商時，均同意不再有其他爭執及提起訴訟，應代表雙
    方已放棄民事與刑事訴訟。
　㈡依系爭消費糾紛之協商內容，並未約定需將系爭照片移除，
    況系爭照片應該是屬於被告之著作財產權。原告所稱未退還
    之25,000元，是屬於婚紗的部分，當初終止系爭合約時，有
    告知原告還是可以使用宴客禮服部分，因為錢已經付給婚紗
    店了，被告並未收回，此部分不是被告多收。關於照片部分
    ，被告也有給原告，於系爭消費糾紛調解時，因兩造未針對
    照片使用部分特別約定，被告認為沒有侵害原告的肖像權，
    也沒有營利的目的。被告於收到本件起訴狀繕本時，已將系
    爭照片於網站上移除，之後也不會放上去。
　㈢並聲明：原告之訴駁回。
貳、兩造爭執及不爭執事項：
一、不爭執事項：
  ㈠原告許小芸與被告簽訂「念像攝影委任合約書」，委託被告
    為原告二人於109年10月5、12日進行婚紗攝影，服務費用為
    70,000元，原告已支付。（見本院卷27、50頁）
　㈡系爭合約第9條約定：「甲方（即原告）同意乙方（即被告）
    拍攝之成品進行數位化、重製等加值流程後收錄成品之所有
    使用權」。（見本院卷29頁）　
  ㈢原告許小芸（申訴人）與被告（相對人）於110年3月9日至臺
    中市政府消費爭議調解委員會進行調解，雙方同意終止系爭
    合約，被告同意退款45,000元予原告，雙方並同意不得再就
    系爭消費糾紛有其他爭執或提起訴訟。被告已退款45,000元
    至原告許小芸指定帳戶。（見本院卷31、50頁）
  ㈣被告曾上傳系爭照片於其所架設之第三人稱攝影工作室網
　　站，於收到起訴狀繕本（按係110年9月14日寄存送達，於11
    0年9月24日生效）後已移除。（見本院卷50頁）
二、爭執事項：
    原告主張被告擅自將系爭照片放置於網站上，已侵害其肖像
    權，且情節重大，依此請求損害賠償，有無理由？
參、本院判斷：　　
一、按肖像權係一般人格權之具體化權利，肖像權受有侵害而情
    節重大時，得依民法第184條第1項前段，同法第195條第1項
　　所稱之其他人格法益請求損害賠償。經查：本件兩造依系爭
    合約而於109年10月間拍攝系爭照片，然因有所爭議而於110
    年3月9日至臺中市政府消費爭議調解委員會進行調解，雙方
    同意終止系爭合約，被告同意退款45,000元予原告等情，已
    為兩造所不爭執。則應認自系爭契約終止後，被告已無權使
    用系爭照片。而系爭照片所示原告之肖像，被告係公開張貼
    於其所架設之第三人稱攝影工作室網站上，作為宣傳廣告、
    行銷等商業活動營利目的使用，則就被告之使用情節以觀，
    應認已侵害原告之肖像權且情節重大，故原告依上開規定請
    求被告賠償損害，自屬有據。
二、原告得請求之項目及數額：
　㈠原告請求非財產上損害各37,500元部分：
　　原告依民法第195條第1項之規定，得向被告請求非財產上之
    損害賠償。經查本件原告許小芸為大學畢業，自己開設工作
    室，月收入約3萬元，名下無不動產；原告黃信捷為大學畢
    業，在氣體工廠工作，月收入約35,000元，名下無不動產。
　　被告係大學肄業，目前在剛在國泰人壽公司工作，尚無收入
    ，名下無不動產，業經兩造陳述明確（見本院卷51至52頁）
    ，並有稅務電子閘門所得調件明細表在卷可憑。本院審酌上
    情，及被告公開張貼系爭照片於網站上之逾半年之期間等情
    ，認本件原告之請求各以1萬元為適當，逾此部分之請求，
    即屬過高，不應准許。
　㈡原告許小芸復主張其受有財產上損害25,000元部分，則因本
    件原告許小芸之肖像權受被告侵害，已得請求精神上損害賠
    償乙節，已如前述。至於原告主張人格權之經濟利益部分（
    美國法稱為「公開權」，Right of Publicity），一般係指
    利用知名人士之姓名、肖像、動作、聲音等人格特徵於商業
    活動，而產生一定之經濟利益而言。本件原告許小芸陳稱其
    有2000多位粉絲而有一定曝光等語，然依其所述尚難認其肖
    像已具有足夠之人格特徵而得於商業活動上產生一定之經濟
    利益，是其請求財產上之損害，尚屬無據。況其所主張之25
    ,000元損害，係屬系爭契約價金7萬元之部分，而就系爭契
    約之紛爭，兩造業已於110年3月9日在臺中市政府消費爭議
    調解委員會中達成調解，雙方同意終止系爭合約，被告同意
    退款45,000元予原告，雙方並同意不得再就系爭消費糾紛有
    其他爭執或提起訴訟，被告已退款45,000元至原告許小芸指
    定帳戶等情，業如前述，故就該25,000元部分，原告許小芸
    自不得再有所主張。從而，本件原告許小芸就其肖像權之侵
    害，請求被告賠償財產上之損害，為無理由，不應准許。
三、綜上，本件原告主張其等之肖像權受侵害，依民法第184條
    第1項之規定起訴請求被告應分別給付原告1萬元，及均自11
    0年9月25日（起訴狀繕本送達翌日，回證見本院卷45頁）起
    至清償日止，按年息5%計算之利息，為有理由，應予准許，
    故判決如主文第一項所示。其等逾該部分之請求，為無理由
    ，應予駁回。
肆、結論：原告之訴為一部有理由，一部無理由，依民事訴訟法
    第79條、第436之19條第1項，判決如主文。
中　　華　　民　　國　　110 　年　　11　　月　　25　　日
                  民事第二庭    法  官  李悌愷
正本係照原本作成。
如不服本判決，應於送達後20日內，以判決違背法令為理由，向
本院提出上訴狀並表明上訴理由（上訴理由應表明一、原判決所
違背之法令及其具體內容；二、依訴訟資料可認為原判決有違背
法令之具體事實），如於本判決宣示後送達前提起上訴者，應於
判決送達後20日內補提上訴理由書（須附繕本）。如委任律師提
起上訴者，應一併繳納上訴審裁判費。
中　　華　　民　　國　　110 　年　　11　　月　　25　　日
                                書記官  蘇文熙